臺灣臺北地方法院民事判決　　　　　　　94年度訴字第2920號
原　　　告　丙○○
訴訟代理人　林繼恆律師
　　　　　　吳佩諭律師
複代理人　　沈　達律師
訴訟代理人　董晴嵐律師
被　　　告　乙○○
訴訟代理人　甲○○
上列當事人間清償債務等事件，本院於九十四年十一月二十三日
言詞辯論終結，判決如下：
    主  文
被告應給付原告新台幣壹佰萬元及自民國九十四年六月三十日起
至清償日止，按年息百分之五計算之利息。
原告其餘之訴駁回。
訴訟費用由被告負擔百分之三十，餘由原告負擔。
本判決第一項於原告以新台幣拾肆萬元供擔保後，得假執行；
但被告如以新台幣壹佰萬元預供擔保後，得免為假執行。
原告其餘假執行聲請駁回。
    事實及理由
一、原告主張：被告於民國八十七年三月間向原告之母薛慧珍借
    款，並於同月二十三日出具保證書，載明還款方式：「茲欠
    薛慧珍女士新台幣三百三十萬元正，預計還款辦法如下：一
    、房子賣出，扣除給華一工業股份有限公司的借款，及仲介
    費、稅捐等必要費用，餘額全數還清。二、六月中有一筆消
    費（者）貸款金額約五十八萬元，全額還。三、餘額再分期
    付清。空口無憑，特立此據」，惟被告未依還款方式清償債
    務，借款總款項迄今尚未歸還，原告為薛慧珍之子，蘇慧珍
    已於九十二年五月二十一日逝世，原告未拋棄繼承或聲請限
    定繼承，原告本於繼承人之身分，提起本件訴訟，請求被告
    返還，並聲明：(一)被告應給付原告三百三十萬元，及自收受
    支付命令三十日之翌日起至清償日止，按年息百分之五計算
    之利息。(四)願供擔保請准宣告假執行。
二、被告則以：被告於八十年四月向薛慧珍借款，嗣於八十七年
    三月二十三日被告應薛慧珍之要求，而書立該保證書予原告
    。被告分別於八十七年十二月十四日匯款十五萬元、同月二
    十三日交付美金一萬元（折合新台幣為三十二萬二千五百元
    ）給薛慧珍，嗣後又陸續以現金分次給付，還款金額達一百
    五十萬元以上，薛慧珍曾同意聲明人還款達一百萬元以上時
    ，即返還被告所有借據及支票，免除其餘債務。否則自被告
    八十七年三月二十三日簽立保證書至薛慧珍九十二年五月二
    十一日辭世，期間長達五年，原告豈會無任何催討行為。保
    證書上之三百三十萬元乃包括本金及利息，原告不得再請求
    遲延利息等語資為抗辯。並聲明：(一)原告之訴及假執行聲請
    均駁回。(二)如受不利之判決，願供擔保請准宣告免為假執行
    。
三、二造不爭執之事實：
(一)、被告於八十七年三月二十三日出具保證書予原告之母薛慧珍
    ，薛慧珍於八十七年十二月二十五日出具收據予被告（本院
    卷第16、5頁）。
(二)、原告為薛慧珍之繼承人，原告未拋棄繼承，亦未限定繼承。
四、本院得心證之理由：
    二造對於被告向原告之母薛慧珍借款、上開保證書為被告簽
    名、收據為薛慧珍簽名，及原告為薛慧珍之繼承人之事實，
    俱不爭執，並有保證書及收據各一紙在卷可憑，是本件爭點
    應為：被告對薛慧珍之債務，是否已經清償完畢？(二)原告可
    否請求被告清償債務？茲分別論述如下：
(一)、被告對薛慧珍之債務，是否已經清償完畢？
    查，被告於八十七年三月二十三日出具之保證書固載明被告
    欠薛慧珍借款三百三十萬元。惟薛慧珍嗣於八十七年十二月
    二十五日出具收據載明：「茲收到(一)八十七年十二月十四日
    匯入陽信銀行本人帳戶內台幣一十五萬元整。(二)八十七年十
    二月二十三日收到美金一萬元整，依照同日中國時報外匯交
    易計算折合台幣三十二萬二千五百元整。(三)以上兩筆款共計
    台幣四十七萬二千五百元整，係歸還八十六年四月三十日所
    借款之部分款，待還清一百萬元借款，即退還借據及其等額
    的支票，此致胡蕙蘭小姐，收款人薛慧珍」，上開收據出具
    之時間在保證書之後，倘被告對薛慧珍尚有其他欠款，薛慧
    珍焉有在嗣後出具之收據載明待被告還清一百萬元，即退還
    借據及其等額的支票之理。且保證書第(三)項之內容亦載明前
    二項還款係歸還八十六年之借款，被告出具之保證書係在八
    十七年三月，而原告亦未能舉證證明被告對薛慧珍除上開保
    證書、收據所示之債務外，尚有其他債務存在，是被告對薛
    慧珍之債務，應僅尚有一百萬元未還清之事實，應堪認定。
    原告主張被告對薛慧珍之債務尚有三百三十萬元云云，自不
    足取。至被告辯稱其已陸續分次還清上開一百萬元云云，惟
    並未舉證以實其說，且其所辯匯款二萬美元入原告及薛慧珍
    共同設於美國花旗銀行之帳戶，原告否認有此帳戶之存在，
    被告亦未能舉證證明之，是被告辯稱其已還清一百萬元云云
    ，亦無可採信。
(二)、原告可否請求被告清償債務？
    按繼承人自繼承開始時，除本法另有規定外，承受被繼承人
    財產上之一切權利、義務，民法第一一四八條前段定有明文
    。原告為薛慧珍之繼承人，被告既不爭執，原告自得繼承薛
    慧珍對被告之上開一百萬元債權。原告已於九十四年五月十
    三日聲請核發支付命令催告被告返還上開債務，該命令並已
    於九十四年五月二十九日送達被告，是原告請求被告返還一
    百萬元及自支付命令送達後三十日之翌日（即九十四年六月
    三十日）起至清償日止，按法定利率年息百分之五計算之利
    息，洵屬有據，應予准許，其逾此部分之請求，並無理由，
    應予駁回。
五、兩造陳明願供擔保，聲請宣告假執行或免為假執行，經核原
    告就其勝訴部分，合於法律規定，爰分別酌定相當之擔保金
    額宣告之。另原告其餘假執行之聲請，因訴之駁回而失所依
    據，不予准許。
六、本件事證已臻明確，兩造其餘攻擊或防禦方法，經本院審酌
    後，認均與本件之結論無涉，茲不再一一論述，併予敘明。
七、據上論結，本件原告之訴為一部有理由、一部無理由，依民
    事訴訟法第七十九條、第三百九十條第二項、第三百九十二
    條第二項，判決如主文。
中　　華　　民　　國　　94　　年　　12　　月　　14　　日
                  民事第六庭    法　官　楊晉佳
以上正本係照原本作成
如對本判決上訴，須於判決送達後20日內向本院提出上訴狀
中　　華　　民　　國　　94　　年　　12　　月　　14　　日
                    　　　　　　書記官　朱俶伶
